【裁判字號】    97,交聲,493
【裁判日期】    970328
【裁判案由】    交管條例聲異
【裁判全文】
臺灣板橋地方法院交通事件裁定        97年度交聲字第493 號
原處分機關  交通部公路總局臺北區監理所蘆洲監理站
異  議  人  甲○○
即受處分人
上列受處分人因違反道路交通管理處罰條例案件，對於交通部公
路總局臺北區監理所蘆洲監理站民國97年3 月10日所為之北監蘆
字第裁46－C00000000 號處分（原舉發通知單：北縣警交字第C0
0000000號），聲明異議，本院裁定如下：
    主  文
異議駁回。
    理  由
一、按汽車駕駛人，行經有燈光號誌管制之交岔路口闖紅燈者，
    處新臺幣1,800 元以上5,400 元以下罰鍰，並記違規點數3
    點，道路交通管理處罰條例第53條第1 項、第63條第1 項第
    3 款分別定有明文。所謂闖紅燈，係指車輛面對圓形紅燈時
    ，仍逕予穿越路口至銜接路段，不論左轉、直行或迴轉，均
    屬闖紅燈之行為。
二、原處分意旨以：異議人即受處分人甲○○騎乘車號：MCU －
    901 號普通重型機車，於民國（下同）97年2 月2 日12時45
    分許，在臺北縣五股鄉○○路與洲后路口（原裁決書記載其
    違規地點為臺北縣五股鄉○○路），因「駕車行經有燈光號
    誌管制之交岔路口闖紅燈」之違規，為在場執勤之臺北縣政
    府警察局蘆洲交通分隊員警當場發現並攔停後，告知異議人
    有前揭違規事實，為該值勤員警以異議人違反道路交通管理
    處罰條例第53條第1 項（闖紅燈）規定，當場填單予以舉發
    ，應到案日期為97年2 月16日前，應到案處所係蘆洲監理站
    （即本件原處分機關）。上開交通違規案件，嗣經移送原處
    分機關即交通部公路總局臺北區監理所蘆洲監理站，異議人
    因不服前開舉發違規，向原處分機關提出陳述，經原處分機
    關函請原舉發機關再行查明結果，因認異議人確有前揭「闖
    紅燈」之交通違規行為，爰依道路交通管理處罰條例第53條
    第1 項規定，裁處罰鍰新臺幣（下同）1,800 元，並依同條
    例第63條第1 項第3 款記違規點數3 點之處分。
三、異議人聲明意旨則謂：伊於97年2 月2 日中午12時在蘆洲市
    端成蘆橋上橋車行至五股鄉端下橋，下橋端處為五股鄉○○
    路與洲后路交岔路口，該路口有一處紅綠黃三色管制燈號，
    伊車行至該路口為閃黃燈狀態，故加速直行至成泰路3 段56
    8 號前遭蘆洲交通分隊攔停，指伊違反道路交通管理處罰條
    例第53條1 項規定「闖紅燈」，旋之告發開立罰單。伊事後
    觀察該路段地形，為下橋後直行往成泰路3 段往八里方向為
    一處35度彎道，員警於成泰路3 段568 號民宅前騎樓內設一
    組攔停點，但員警當天是位在騎樓內，且當天為雨天，員警
    位置在騎樓內與下橋處的管制燈號因道路彎道約35度，並非
    筆直道路，員警在騎樓內有視覺死角，除非位於快車道攔停
    ，否則無法目視下橋處管制燈號的交替變化；又該路口為伊
    每日上班必經之路口，經常看到員警利用該處路口彎道騎樓
    攔停開單，然而該路口為一大彎道，是否可以設攔停點，執
    法適當性值得有關單位商榷，況且伊係黃、紅燈交替時行駛
    於該路口，應無構成「闖紅燈」之要件；先前伊向蘆洲分局
    申訴，但被駁回，伊不服依法提起聲明異議等云云。
四、經查：
(一)、異議人即受處分人甲○○有於97年2 月2 日12時45分許，騎
    乘車號：MCU－901號普通重型機車，在臺北縣五股鄉○○路
    與洲后路交岔路口，因有闖紅燈之違規情形，為在場執勤之
    臺北縣政府警察局蘆洲交通分隊員警攔停，經該執勤員警告
    知異議人有前揭違規事實後，當場填製臺北縣政府警察局北
    縣警交字第C00000000 號舉發違反道路交通管理事件通知單
    （下稱舉發通知單）予以舉發，並將該舉發通知單通知聯交
    付異議人收受，此有異議人提出上開舉發通知單通知聯（影
    本）附卷可據；又，異議人於聲明異議狀內，對於其確有騎
    乘車號：MCU－901號普通重型機車，在前揭時、地為警當場
    攔停，經警告知其有如上闖紅燈交通違規行為後填單舉發，
    並當場交付該舉發通知單之通知聯予異議人收受等舉發經過
    情形，亦陳明屬實無訛，且異議人向原處分機關為不服之陳
    述時，亦提出上開舉發通知單通知聯影本以供憑據。是以，
    異議人確有旨揭為警當場攔停並填單舉發闖紅燈之交通違規
    事實一情，足信為真實。
(二)、異議人因不服前述舉發違規，向原處分機關提出不服陳述，
    由原處分機關函請原舉發機關再行查明結果，經臺北縣政府
    警察局蘆洲分局以97年3 月2 日北縣警蘆交裁字第09700067
    53號函復以：「……主旨：有關台端騎乘車號MCU－901號重
    機車，因闖紅燈，為本分局以北縣警交字第C00000000 號違
    規單舉發而提出申訴，查處情形如說明，……說明：一、依
    據交通部公路總局臺北區監理所蘆洲監理站97年2 月21日北
    監蘆三字第0972000434號函轉台端97年2 月2 日陳述單辦理
    。二、經查本案係本分局員警於97年2 月2 日擔服12－15時
    巡邏勤務，於12時45分許發現台端騎乘旨揭機車，在本轄五
    股鄉○○路與洲后路口（蘆洲往五股方向），行經有燈光號
    誌管制之交岔路口「闖紅燈」，旋即上前攔檢，爰依違反道
    路交通管理處罰條例第53條1 項舉發無誤……。」等意旨，
    有前揭函文【本院按：即原處分機關移送函所附『附件二』
    所示】在卷足稽。故據上述，足認本件原舉發員警係在場目
    賭異議人有首開「駕車行經有燈光號誌管制之交岔路口闖紅
    燈」之交通違規，乃將異議人攔停，並告知異議人有前揭違
    規事實，當場填單予以舉發，且將該舉發通知單通知聯交予
    異議人收受，本件原舉發員警所為如上當場舉發之程序，自
    屬完備、合法。異議人雖辯以：伊騎乘機車至下橋處即五股
    鄉○○路與洲后路之交岔路口，該路口設有紅綠黃三色管制
    燈號，當時號誌為閃黃燈狀態，故加速直行至成泰路3 段56
    8 號前遭員警攔停，又員警當天所處位置係在成泰路3 段56
    8 號民宅騎樓內，且該道路係一彎道，並非筆直，員警有視
    覺死角，除非在快車道攔停，否則無法目視下橋處管制燈號
    等情詞，惟觀諸異議人向原處分機關為不服陳述暨向本院提
    出本件聲明異議時，僅陳明如上辯解，並未提出相關證據供
    參，本院自無從採信異議人所述，作出對異議人有利之認定
    。第查，本院審酌異議人自承其為警舉發本件交通違規情節
    ，核與原舉發機關再行查明後函復有關本案舉發違規歷程，
    兩者均屬一致；況且，本件原舉發員警係依法執行取締交通
    違規勤務，異議人復未提出證據證明原舉發員警有何虛捏事
    實違法舉發情事，準此，原舉發員警所為旨揭舉發異議人有
    闖紅燈之交通違規，堪信為真實。故異議人於首開時、地，
    有闖紅燈之違規事實，至堪認定。
(三)、綜據前述，本件違規事證明確，原處分機關因據裁處異議人
    罰鍰1,800 元，並依同條例第63條第1 項第3 款記違規點數
    3 點之處分，核無違法或不當，本件異議無理由，應予駁回
    。
據上論斷，應依道路交通案件處理辦法第19條，裁定如主文。
中    華    民    國    97    年    3     月    28    日
                        交通法庭法  官  黎錦福
上列正本證明與原本無異。
如不服本裁定，應於裁定送達後5 日內敘明抗告理由，向本院提
出抗告狀。
                                書記官  蔡麗春
中    華    民    國    97    年    3     月    28    日


司法院資訊處製作；財團法人民間司法改革基金會備份。
